臺灣高雄地方法院交通事件裁定　　　　 95年度交聲字第674號
原處分機關　高雄市政府
異　議　人
即受處分人　甲○○
上列異議人因違反道路交通管理處罰條例案件，對於高雄市政府
95年9 月5 日所為之裁決（高市府交裁字第裁32-BQ0000000號）
，聲明異議，本院裁定如下：
    主  文
原處分撤銷。
甲○○機車所有人，駕車行經有燈光號誌管制之交岔路口闖紅燈
，處罰鍰新臺幣壹仟捌佰元，並記違規點數參點；又違反處罰條
例之行為，拒絕停車接受稽查而逃逸，處罰鍰新臺幣參仟元，並
記違規點數壹點。
    理  由
一、原處分機關係以：異議人即受處分人甲○○所有之車號XX5-
    338 號重型機車，於民國95年8 月1 日19時許，行經高雄市
    ○○○路與大裕路之設有燈光號誌管制之交岔路口時，闖越
    紅燈由北往南直行大昌一路，適舉發單位高雄市政府警察局
    三民第二分局鼎山派出所員警盧志宏等人騎車巡邏經過上開
    路口，發現該機車駕駛人違規後即亮警示燈示意停車，詎該
    駕駛人見狀，竟拒絕停車接受稽查而逃逸，為警追逐至大昌
    二路535 巷內時，因該違規駕駛人車速減緩後，員警盧志宏
    乃趨前至相距5 公尺處，記下該違規機車之車牌號碼，並查
    明機車所有人為異議人，逕行以異議人所有上開機車有違反
    道路交通管理處罰條例第53條第1 項及第60條第1 項規定之
    行為製單舉發，並將舉發通知單送達異議人後，異議人雖於
    95年8 月16日向舉發單位提出申訴，惟並未告知違規駕駛人
    之姓名及年籍，經舉發單位調查結果，仍認異議人所有上開
    機車確有前開違規行為，原處分機關乃於95年9 月5 日依前
    揭道路交通管理處罰條例第53條第1 項、第60條第1 項、違
    反道路交通管理事件統一裁罰基準及處理細則第43條、第44
    條、第67條等規定，就異議人所有機車有上開闖紅燈及逃逸
    行為，裁處異議人罰鍰4,800 元。
二、聲明異議意旨則略以：伊於95年9 月13日接獲高雄市政府高
    市府交裁字第裁32-BQ0000000號裁決書殊感驚訝，因裁決書
    所指違規時間，其本人係在家中休息，並無外出，更未經過
    所指之違規地點，取締機關或忙中有錯，爰具狀聲明異議，
    請求撤銷（聲請書誤載為「廢棄」）原裁決云云。
三、按汽車駕駛人，行經有燈光號誌管制之交岔路口闖紅燈者，
    ，處新臺幣（下同）1,800 元以上5,400 元以下罰鍰，道路
    交通管理處罰條例第53條第1 項定有明文。又按汽車駕駛人
    ，駕駛汽車有違反該條例之行為，經交通勤務警察或依法令
    執行交通稽查任務人員制止時，不聽制止或拒絕停車接受稽
    查而逃逸者，除按各該條規定處罰外，處3,000 元以上6,00
    0 元以下罰鍰，同條例第60條第1 項亦有明文規定。
四、次按汽車駕駛人闖紅燈或不服指揮稽查而逃逸，當場不能或
    不宜攔截製單舉發者，得對汽車所有人逕行舉發處罰；前項
    逕行舉發，應記明車輛牌照號碼、車型等可資辨明之資料，
    查明汽車所有人姓名或名稱、住址後，製單舉發處罰之，此
    觀同條例第7 條之2 第1 項第1 款、第4 款、第3 項規定自
    明。又本條例之處罰，受舉發違反道路交通管理事件之受處
    罰人，認為受舉發之違規行為應歸責他人者，應於舉發違反
    道路交通管理事件通知單應到案日期前，檢附相關證據及應
    歸責人相關證明文件，向處罰機關告知應歸責人，處罰機關
    應即另行通知應歸責人到案依法處理。逾期未依規定辦理者
    ，仍依本條例各該違反條款規定處罰，同條例第85條第1 項
    亦定有明文。從而汽車駕駛人違反道路交通管理事件，為警
    當場攔停者，處罰機關固應對汽車駕駛人為處罰，然如舉發
    單位並未當場攔停，而係依前開條例第7 條之2 第1 項第1
    款、第4 款規定逕行舉發者，此際舉發機關僅能依該條第3
    項規定，對汽車所有人掣單舉發，倘經舉發之汽車所有人在
    舉發通知單所載應到案日期前到案，並告知處罰機關另有可
    歸責之他人者，處罰機關應即另依前開條例第85條第1 項規
    定通知該應歸責人到案依法處理，否則倘汽車所有人未於應
    到案日期前到案，或雖於應到案日期前到案，而未告知處罰
    機關另有可歸責之人者，處罰機關仍應依道路交通管理處罰
    條例第7 條第1 項規定處罰汽車所有人。而所謂汽車，依同
    條例第3 條第8 款規定，包括機器腳踏車。
五、經查：
（一）異議人所有之上開機車確於前揭時地有闖紅燈及拒絕停車
      接受稽查而逃逸等違規行為而經警舉發之事實，業據證人
      即本件舉發員警盧志宏分別於95年11月17日、96年2 月14
      日到庭證稱：「（問：（提示本件舉發之紅單），此件是
      否是你舉發的？）是。（問：請陳述舉發的經過。）當天
      巡邏到大昌路與大裕路口，有台機車從我的對面闖紅燈直
      騎過來，我們馬上迴轉去追那台機車，直追到有看到車牌
      號碼，因為我們要顧及用路人的安全，所以就沒有當場攔
      停盤查。‧‧‧（問：證人有無其他補充？）我們是追逐
      到巷子裡的時候，大約距離他5 公尺，我們可以看清楚他
      的車牌，因為我們有車燈可以照明。」、「（問：平常負
      責職務的內容？）巡邏、值班、路檢、查訪。（問：擔任
      這職務有多久？）12年。（問：所謂的巡邏與交通案件的
      取締是否有關係？）是，只要在路上發現有違規就可以直
      接取締。（問：請詳細陳述如何發現有違規車輛、違規情
      事？）當天在下午17時56分左右的時候在大昌、大裕路口
      發現有部黑色的重型機車是XX5-338 的機車行經大昌一路
      在路口的時候闖越紅燈。（問：當時發現的時候，你們在
      何處位置？）對向車道，就是在大昌一路的對向車道。（
      問：發現之後做何處置？）我們迴轉在他後面按警車的喇
      叭，該部車輛經過建工路的時候到大昌二路右轉進入巷子
      裡面。進入巷子之後我們仍有按警報器。該部車輛還是沒
      有停車。（問：在進入巷子之前是否有經過其他有號誌標
      誌的路口？）有，大昌路及建工路口，當時是綠燈。（問
      ：按警報器的音量多大？）大約20公尺以內都可以聽到。
      （問：當時在巷子的時候按警報器距離該車多遠？）不到
      10公尺的距離。（問：大約按幾聲？）我每按一次就會一
      直叫，直到我關掉為止。（問：那次你們警報器響的時間
      有多久？）沒有印象，我只記得我有按。‧‧‧（問：該
      機車騎士是否知道你們要將他攔停？）知道，因為我們一
      直加快速度追他，但還是無法追上。（問：請你陳述進入
      巷子的時候是如何看到他的車牌？）因為當時無法請他停
      車，所以就以我看到的車牌之後馬上停車以紙筆記下我當
      時看到的車牌號碼。‧‧‧（問：你用這種方式是否取締
      過類似的情況？大約幾次？）有，從一開始到現在大約有
      很多次的取締經驗。（問：你的視力如何？）正常，戴眼
      鏡矯正之後都可以看得清楚。（問：當時你看到他的車牌
      ，距離有多遠？）大約5 、6 公尺左右。（問：當時是否
      記下全部的車牌號碼？）是。」等語明確（院卷第26-27
      、36-39 頁），而本院衡酌本件證人目睹距離、取締動機
      、視力及注意力等情，及證人為執行交通勤務之專業警察
      人員，且曾執行相關勤務長達多年之經驗，堪認證人應無
      辨識或記憶車號錯誤之情形。另參以我國現行機車牌照之
      號碼係以6 位數組成，其常見排列方式或採前3 碼為英文
      字母、後3 碼為數字之編排模式，或採前2 碼為英文字母
      、後4 碼為數字之編排模式，不一而足，且上開任一組合
      方式皆至少產生百萬種至千萬種不同之牌照號碼（26＊26
      ＊26＊10＊10＊10＝17,576,000；26＊26＊10＊10＊10＊
      10 ＝6,760,000），是倘由不同之人各自任意選擇一組號
      碼加以核對，其相符之機率將微乎其微，足證證人亦無任
      意虛構車牌號碼之可能，況證人與異議人既不相識，亦無
      怨隙，衡情應無設詞攀誣之理。據上，前開機車確有前述
      交通違規之情至為明灼，洵堪認定。
（二）又道路交通管理處罰條例第60條第1 項規定：「汽車駕駛
      人，駕駛汽車有違反該條例之行為，經交通勤務警察或依
      法令執行交通稽查任務人員制止時，不聽制止或拒絕停車
      接受稽查而逃逸者，除按各該條規定處罰外，處3,000 元
      以上6,000 元以下罰鍰。」，可知汽車駕駛人有違反該條
      例行為，而不聽交通勤務警察或依法令執行交通稽查任務
      人員「制止」或拒絕停車接受「稽查」而逃逸時，即有上
      開處罰規定之適用，本無限定以何種方式「制止」或「稽
      查」。再按「警察勤務方式如下：二、巡邏：劃分巡邏區
       (線)， 由服勤人員循指定區 (線)巡 視，以查察奸宄，
      防止危害為主；並執行檢查、取締、盤詰及其他一般警察
      勤務。」，警察勤務條例第11條第2 款亦有明文。且依內
      政部警政署於90年12月18日以 (90) 警署行字第260843號
      函所定之「警察實施臨檢作業規定」，其中關於違規事實
      明確案件之交通稽查執行要領，亦僅規定：「1 、執行交
      通稽查時，於違規人或車輛攔停後，即應告知違規人攔停
      事由及稽查之程序。對於具體明確之違規事實及違反條款
      ，除告知違規人外，並依『道路交通管理處罰條例』及『
      違反道路交通事件統一裁罰標準及處理細則』之規定，製
      單舉發及處理證照、車輛。2 、應遵守比例原則，不得逾
      越必要程度，對於攔檢不停車輛，應依規定逕行舉發，除
      現行犯或經合理懷疑為刑事犯者外，應避免追車，以免駕
      駛人驚慌失控，發生交通事故等意外，造成民眾生命財產
      的損失；另應注意執勤技巧，避免突然或於高速行駛中攔
      車，以免發生危險或造成交通壅塞。‧‧‧」，可知警察
      於巡邏過程中，亦得實施交通案件之取締，且無一定之攔
      停方式，是證人證述伊除設路障攔停違規車輛外，亦可在
      巡邏行進間發現有違規的情事時，上前將前開車輛攔停等
      語（院卷第39頁），應屬可採，故異議人質疑本件取締警
      員係巡邏時攔停違規車輛之程序違法云云，亦有誤會。
（三）至異議人辯稱其於上開時間並未騎車行經前述地點乙節，
      縱令屬實，然異議人既自承其機車及車牌並未失竊等語（
      院卷第24頁），則該違規駕駛人既能持有異議人機車之鑰
      匙，衡情應係經異議人明示或默示同意使用該車之人，異
      議人理應知悉其確實身分，惟異議人於收受舉發通知單後
      ，迄未表明另有可歸責之第3 人使用其機車違規，以供原
      處分機關另依法處罰該違規駕駛人，揆諸前揭道路交通管
      理處罰條例第85條第1 項規定，自屬可歸責於異議人，從
      而原處分機關乃處罰該機車所有人即異議人，於法並無不
      合。
六、綜上所述，異議人確有裁決書上所載違規情事，異議人前揭
    所辯各節，並無足取。揆諸前揭法律規定，異議人既有上開
    違規情事，原處分機關依道路交通管理處罰條例第53條第1
    項及第60條第1 項之規定，對機車所有人即異議人裁處罰鍰
    新臺幣4,800 元，並無違誤，異議人執上開情詞聲明異議，
    洵無理由。然按汽車駕駛人，違反同條例第60條第1 項及第
    53條之規定者，除依原條款處罰鍰外，並應各予以記違規點
    數3 點及1 點，道路交通管理處罰條例第63條第1 項第3 款
    、第1 款分別定有明文。原處分機關既認本件異議人係違反
    同條例第53條第1 項及第60條第1 項之規定，則除處上開罰
    鍰外，自應併予記違規點數3 點及1 點，惟原裁決處分漏未
    處罰，於法自有未合，且上開記點之處罰，係屬強制規定，
    無從減免。是異議人之異議雖無理由，惟原處分既有上開瑕
    疵，仍屬無可維持，自應由本院將原處分撤銷，並仍以受處
    分人有違反道路交通管理處罰條例第53條第1 項及第60條第
    1 項之行為，應依同條例第63條第1 項第3 款、第1 款及違
    反道路交通管理事件統一裁罰基準及處理細則所訂之違反道
    路交通管理事件統一裁罰基準表等規定，裁處異議人如主文
    第2 項所示之罰鍰，並記違規點數3 點及1 點，以資適法。
七、據上論斷，應依道路交通案件處理法第20條，道路交通管理
    處罰條例第53條第1 項、第60條第1 項、第63條第1 項第1
    款、第3 款，裁定如主文。
中　　華　　民　　國　　96　　年　　3　　月　　28 　　日
                      交通法庭  法　官  蔣志宗
以上正本證明與原本無異。
如不服本裁定，應於送達後5日內，向本院提出抗告狀。
中　　華　　民　　國　　96　　年　　3　　月　　28　　日
                                書記官  洪育祺
